【裁判字號】    98,交聲,366
【裁判日期】    980323
【裁判案由】    違反道路交通管理處罰條例聲明異議
【裁判全文】
臺灣臺北地方法院交通事件裁定         98年度交聲字第366號
原處分機關  交通部公路總局台北區監理所板橋監理站
異  議  人
即受處分人  乙○○
上列異議人即受處分人因違反道路交通管理處罰條例案件，對於
交通部公路總局台北區監理所板橋監理站民國98年1 月20日所為
之處分（板監裁字第裁41-C00000000號），聲明異議，本院裁定
如下：
    主  文
原處分撤銷。
乙○○不罰。
    理  由
一、原處分意旨略以：異議人即受處分人乙○○所有之車牌號碼
    CX2-955 號重型機車，於民國97年10月30日18時35分許行經
    台北縣中和市○○路、成功南路口（裁決書誤為成功路），
    因變更前方向燈顏色之違規，為警舉發，嗣原處分機關認有
    「頭燈外之燈光損壞不予修復」之違規事實，依道路交通管
    理處罰條例第16條第1 項第2 款規定，裁處受處分人罰鍰新
    台幣（下同）1,200 元。
二、異議意旨略以：受處分人固不否認於上開時間、地點，由其
    妹妹駕駛上開車輛之事實，惟伊並未改裝方向燈，該車於二
    手車行買來即為如此，為此聲明異議。
三、按交通法庭認為聲明異議有理由，或聲明異議雖無理由而原
    處分不當或違法者，應以裁定將原處分經聲明異議部分撤銷
    ，並自為裁定，道路交通案件處理辦法第20條定有明文；次
    按法院受理交通事件，準用刑事訴訟法之規定，道路交通管
    理處罰條例第89條前段定有明文。又犯罪事實應依證據認定
    之，無證據不得認定其犯罪事實，刑事訴訟法第154 條第2
    項定有明文，則此項無罪推定之原則，於交通案件自應予以
    準用。次按汽車有除頭燈外之燈光、雨刮、喇叭、照後鏡、
    排氣管、消音器設備不全或損壞不予修復，或擅自增、減、
    變更原有規格致影響行車安全者，處汽車所有人900 元以上
    1,800 元以下罰鍰，並應責令改正，道路交通管理處罰條例
    第16條第1 項第2 款、第2 項定有明文。是汽車駕駛人有無
    違反該條規定，自應就汽車燈光等是否設備不全或損壞不予
    修復，及有無擅自變更原有規格致影響行車安全兩種情形，
    詳為審酌，汽車燈光除有設備不全或損壞不予修復，或擅自
    增、減、變更且足以影響行車安全之情形，即不得以該條項
    處罰。
四、經查，證人即本件舉發員警甲○○於本院訊問時證稱：受處
    分人之機車方向燈是白色、會亮等語明確（本院98年8 月13
    日訊問筆錄），是該機車方向燈並無「損壞」之情形，甚為
    顯然，原處分機關認定受處分人有「頭燈外之燈光損壞不予
    修復」之違規，即與事實不合。且員警舉發本件違規係因「
    變更原有規格致影響行車安全」，自不能以汽機車方向燈應
    為黃色，而受處分人之機車方向燈為白色，即認受處分人有
    機車燈光損壞不予修復之違規。
五、又證人甲○○證稱：「（看不看得出來方向燈有無經過改裝
    ？）顏色看得出來是白的。」等語（本院98年8 月13日訊問
    筆錄），是本件舉發違規之機車方向燈固係白色，與法規規
    定之方向燈規格不符，然參諸受處分人辯稱該機車係自二手
    車行購入等語，則該變更原有規格之行為是否為受處分人所
    為，並無證據可以認定，尚難據以推論對受處分人有「變更
    原有規格致影響行車安全」之行為。
六、綜上，本件不能認受處分人有道路交通管理處罰條例第16條
    第1 項第2 款所規定之「燈光損壞不予修復」或「變更原有
    規格致影響行車安全」之違規，原處分機關對受處分人所為
    之前開裁決，即難認為允當，異議人之異議為有理由，應由
    本院將原處分撤銷，改諭知異議人不罰，以資適法。
據上論斷，應依道路交通案件處理辦法第20條，裁定如主文。
中    華    民    國    98    年    3     月    23    日
                    交通法庭  法  官  林欣苑
上正本證明與原本無異。
如不服本裁定，應於裁定送達後5 日內向本院提出抗告狀。
                              書記官  劉英芬
中    華    民    國    98    年    3     月    25    日


司法院資訊處製作；財團法人民間司法改革基金會備份。
